臺灣高等法院刑事判決　　　　　　　 100年度上訴字第3132號
上　訴　人
即　被　告　鄭智鴻
上列上訴人即被告因違反毒品危害防制條例案件，不服臺灣臺北
地方法院100 年度訴字第974 號，中華民國100 年9 月6 日第一
審判決（起訴案號：臺灣臺北地方法院檢察署100 年度毒偵字第
2011號），提起上訴，本院判決如下：
    主    文
上訴駁回。
    理  由
一、依刑事訴訟法第350 條、第361 條、第362 條、第367 條規
    定，不服地方法院之第一審判決而上訴者，須提出上訴書狀
    ，並應敘述具體理由，為上訴必備之程式；其所提出之書狀
    未敘述上訴理由，或僅曾以言詞陳述上訴理由者，均應於上
    訴期間屆滿後20日內補提理由書於第一審法院。第一審法院
    經形式審查，認逾期未補提上訴理由者，應定期間先命補正
    ；逾期未補正者，為上訴不合法律上之程式，應以裁定駁回
    。又雖已提出上訴理由，但所提非屬具體理由者，則由第二
    審法院以上訴不合法律上之程式，判決駁回之。而所謂具體
    理由，必係依據卷內資料或提出新事證，指摘或表明第一審
    判決有何採證認事、用法或量刑等足以影響判決本旨之不當
    或違法，而構成應予撤銷之具體事由，始足當之。若僅泛言
    指摘原判決認事用法不當或量刑過重、過輕，而未依上述意
    旨舉出具體事由；或形式上雖已指出具體事由，但該事實縱
    係屬實，亦顯然不足以認為原判決有何不當或違法者，皆難
    謂係具體理由，俾與第二審上訴制度旨在請求第二審法院撤
    銷、變更第一審不當或違法之判決，以實現個案救濟之立法
    目的相契合，並節制濫行上訴（最高法院100 年度臺上字第
    208 號判決意旨參照）。亦即所謂具體上訴理由：（一）須
    指出原判決有不當或違法之處；（二）須依據卷內既有訴訟
    資料或提出新事實、新證據為具體指摘；（三）所指判決不
    當、違法情形須實際上存在；（四）所指判決不當、違法情
    形須足以構成撤銷原判決之理由。
二、上訴人即被告上訴意旨略以：本件原審輕判被告有期徒刑6
    月，並得以易科罰金，本不該提起上訴，惟新臺幣18萬元之
    罰金，實非被告現在所能負擔，若再入監服刑，將置被告無
    法翻身，故懇請審酌上情，改判以易服勞役、緩起訴、緩刑
    或美沙冬等替代療法，給被告一線生機。爰提起上訴，請求
    撤銷改判等語。
三、本院查：
（一）被告鄭智鴻前曾於民國91年間因施用毒品案件，經原審法
      院於91年10月31日以91年度毒聲字第2017號裁定送觀察勒
      戒後，因認有繼續施用毒品之傾向，經原審法院於92年7
      月3 日以92年度毒聲字第1246號裁定令入戒治處所施以強
      制戒治，嗣經裁定停止戒治所餘期間並付保護管束，保護
      管束期間至93年6 月19日期滿，並經臺灣臺北地方法院檢
      察署檢察官於93年7 月8 日以93年度戒毒偵字第93號為不
      起訴處分確定；又於94年間因施用毒品案件，經原審法院
      於95年6 月28日以94年度訴字第1391號判決判處有期徒刑
      8 月，復經原審法院以96年度聲減字第1055號裁定減為4
      月確定，於96年10月4 日執行完畢出監；另於95年間因詐
      欺案件，經臺灣板橋地方法院於96年7 月31日以96年度易
      緝字第86號判決判處有期徒刑3 月，減為有期徒刑1 月15
      日確定，並於97年7 月7 日易科罰金執行完畢。詎猶不知
      悔改，復基於施用第一級毒品海洛因之犯意，於100 年6
      月28日某時許，在臺北市○○區○○路2 段13巷2 之1 號
      住處內，施用海洛因毒品1 次。嗣於100 年6 月29日下午
      4 時50分許，在臺北市○○區○○街67巷口為警盤查時，
      於警員知悉其施用前揭毒品犯行前，即向警員自首而接受
      裁判，並主動交付供己施用第一級毒品海洛因（驗餘淨重
      0.8715公克）及其所有且供裝盛前開海洛因毒品用之塑膠
      袋1 個，並扣得上開第一級毒品海洛因及塑膠袋1 個。
（二）原審以被告上揭犯罪事實，業據被告於原審審理時坦承不
      諱（見原審卷第22頁背面），且被告在警局經其同意採尿
      送驗之結果，確呈第一級毒品海洛因之代謝物嗎啡陽性反
      應，有臺灣尖端先進生技醫藥股份有限公司濫用藥物檢驗
      報告1 份在卷可稽（見偵查卷第52頁），另扣案白粉經送
      慈濟濫用藥物檢驗中心大學鑑驗結果，呈海洛因反應，有
      該中心毒品鑑定書1 份存卷可憑（見偵查卷第54頁），足
      徵被告前開施用毒品自白，與事實相符合，堪予採信。按
      毒品危害防制條例於92年7 月9 日修正公布，自93年1 月
      9 日施行，刪除二犯及三犯之規定，一改修法前繁雜之處
      遇程序，並認施用毒品者係屬病患性犯人，以觀察、勒戒
      戒除其身癮，並以強制戒治去除其心癮。其中第20條、第
      23條將施用毒品之刑事處遇程序，區分為「初犯」及「5
      年內再犯」、「5 年後再犯」。依其立法理由之說明：「
      初犯」，經觀察、勒戒或強制戒治後，應為不起訴處分或
      不付審理之裁定；經觀察、勒戒或強制戒治執行完畢釋放
      後，「5 年內再犯」者，因其再犯率甚高，原實施之觀察
      、勒戒及強制戒治既已無法收其實效，爰依法追訴或裁定
      交付審理。至於經觀察、勒戒或強制戒治執行完畢釋放後
      ，「5 年後再犯」者，前所實施之觀察、勒戒或強制戒治
      已足以遮斷其施用毒品之毒癮，為期自新及協助其斷除毒
      癮，仍適用「初犯」規定，先經觀察、勒戒或強制戒治之
      程序。從而依該次修正後之規定，僅限於「初犯」及「5
      年後再犯」二種情形，始應先經觀察、勒戒或強制戒治程
      序。倘被告於5 年內已再犯，經依法追訴處罰，縱其第3
      次（或第3 次以上）再度施用毒品之時間，在初犯或前次
      再犯經觀察、勒戒或強制戒治執行完畢釋放5 年以後，已
      不合於「5 年後再犯」之規定，且因已於「5 年內再犯」
      ，顯見其再犯率甚高，原實施觀察、勒戒或強制戒治，已
      無法收其實效，即應依該條例第10條處罰。至於第3 次（
      或第3 次以上）施用毒品之時間，是否宜有期間限制？以
      多久為適宜？則分屬刑事政策、專門醫學之範圍，非審判
      機關所能決定，有待循立法途徑解決（參照最高法院95年
      5 月9 日95年度第7 次刑事庭會議決議）。查被告本件施
      用毒品犯行非屬「初犯」及「5 年後再犯」之情形，依上
      開說明，本件事證明確，被告犯行洵堪認定，應依法論科
      。按海洛因係毒品危害防制條例第2 條第2 項第1 款所規
      範之第1 級毒品，被告予以施用，係犯同條例第10條第1
      項之施用第1 級毒品罪。其施用第1 級毒品海洛因前後持
      有第1 級毒品之低度行為，為施用之高度行為所吸收，不
      另論罪。再被告有如前所述之前案紀錄暨科刑執行情形，
      此有本院被告前案紀錄表存卷可按，其受有期徒刑之執行
      完畢後5 年內再故意犯本件有期徒刑以上之罪，為累犯，
      應依刑法第47條第1 項之規定加重其刑。惟被告為警查獲
      過程中，不僅自行將毒品交予警察，並主動供出其有本件
      施用毒品犯行，且同意採集尿液送驗，接受裁判，有被告
      警詢筆錄及警員偵查報告書各1 份在卷可稽（見偵查卷第
      4 頁、第5 頁背面）；參以員警於查扣該毒品前並未目擊
      被告施用毒品，亦無其他事證懷疑被告有施用毒品之情形
      ，足認被告係在偵查機關，尚未發覺其犯有本件犯行前，
      即自首而接受裁判，故被告就該部分已符自首要件，就其
      本件犯行，依刑法第62條前段規定減輕其刑，並依法先加
      後減。原審法院審酌被告前有毒品前科，竟仍不知改悔，
      陷於毒癮而難以自拔，危害國民健康，及其犯罪之動機、
      手段、於本件犯罪後尚能坦承犯行，態度良好等情，量處
      有期徒刑6 月，並諭知易科罰金之折算標準。另就扣案之
      第一級毒品海洛因（驗餘淨重0.8715公克），依毒品危害
      防制條例第18條第1 項前段規定，沒收銷燬之；又扣案塑
      膠袋1 個，係被告所有，且供其盛裝上開毒品所用之物，
      應依刑法第38條第1 項第2 款規定宣告沒收。經核其認事
      用法，均無違誤，量刑亦無失當之處。
（三）被告固以「本件原審輕判被告有期徒刑6月，並得以易科
      罰金，本不該提起上訴，惟新臺幣18萬元之罰金，實非被
      告現在所能負擔，若再入監服刑，將置被告無法翻身，故
      懇請審酌上情，改判以易服勞役、緩起訴、緩刑或美沙冬
      等替代療法，給被告一線生機」為由，提起本件上訴；惟
      查，被告前開上訴主張，經核並未依據卷內既有訴訟資料
      或提出新事實、新證據為具體指摘，且或係以其個人事由
      ，或係以原審業已審酌之事項，請求減輕其刑，均非以原
      審判決有何違法、不當之處，請求撤銷改判。是以，被告
      前開上訴意旨，顯均未具體指述原審判決有何不當或違法
      之處，亦未依據卷內既有訴訟資料或提出新事實、新證據
      為具體指摘，原審判決經核亦無不當、違法之情形，揆諸
      前揭規定說明，被告前開上訴難認有具體理由。
（四）綜上，被告之上訴不合法律上程式，爰不經言詞辯論程序
      ，逕予駁回。
四、據上論斷，應依刑事訴訟法第367 條前段、第372 條，判決
    如主文。
中    華    民    國   100    年    10    月    31    日
                  刑事第九庭  審判長法  官  許仕楓
                                    法  官  劉興浪
                                    法  官  蔡守訓
以上正本證明與原本無異。
如不服本判決，應於收受送達後十日內向本院提出上訴書狀，其
未敘述上訴之理由者並得於提起上訴後十日內向本院補提理由書
（均須按他造當事人之人數附繕本）。「切勿逕送上級法院」。
                                    書記官  許俊鴻
中    華    民    國   100    年    10    月    31    日